臺灣苗栗地方法院民事判決　　　　　 94年度訴字第265號
原　　　告　丙○○
　　　　　　　　　　　　號
訴訟代理人　廖宜祥律師
被　　　告　甲○○
　　　　　　乙○○
上列被告因傷害等案件，原告提起附帶民事訴訟請求損害賠償（
本院92年度附民字第54號），經刑事庭移送前來，本院於民國94
年10月21日言詞辯論終結，判決如下：
    主  文
被告應連帶給付原告新臺幣壹拾伍萬元，及自民國九十四年一月
十九日起至清償日止，按週年利率百分之五計算之利息。
原告其餘之訴駁回。
訴訟費用由被告連帶負擔十分之一；餘由原告負擔。
本判決原告勝訴部分，於原告以新臺幣伍萬元為被告供擔保後，
得假執行。
原告其餘假執行之聲請駁回。
    事實及理由
一、被告經合法通知，未於言詞辯論期日到場，核均無民事訴訟
    法第386 條各款所列情形，爰依原告之聲請，由其一造辯論
    而為判決。
二、原告起訴主張：
  (一)被告甲○○、乙○○及訴外人蔡壹雄、蔡壹吉、陳志仁暨另
    二名姓名年籍不詳之男子，於民國88年8 月21日下午5 時許
    ，共同基於傷害之犯意聯絡，徒手毆打並以腳踢原告，致原
    告受有左臉及左側胸部挫傷之傷害；渠等並脅迫原告簽發面
    額共新臺幣（下同）970,000 元之本票3 紙，且向原告恫稱
    ：「需再交付500,000 元，不想死就不要耍花樣，若報警處
    理就會用槍打死你」等語，致原告心生畏懼。其後被告甲○○即偕同被告乙○○出現，強行取走原告所有車牌號碼Q2─
    711 號拖吊車之鑰匙，並將該車駛離。嗣於同年月24日下午
    2 時10分許，被告乙○○及蔡壹雄至苗栗縣三義鄉勝興村水
    美17之3 號向原告取款時，為警當場查獲，並起出贓款500,
    000元。
  (二)查被告甲○○前於85年10月4 日向原告購買原告所有車牌號
    碼Q2─711 號拖吊車，約定價金1,100,000 元，然被告甲○○僅給付原告定金90,000元，餘款則未給付，亦遲不配合辦
    理上開拖吊車之過戶手續，嗣經原告報警取回上開拖吊車，
    詎被告甲○○竟以此為由，向臺灣臺中地方法院檢察署告訴
    原告涉嫌詐欺，幸業經不起訴處分在案，而於上開偵查程序
    中，原告業已返還被告甲○○上開90,000元定金，豈料被告
    竟於前揭時地夥同其餘人等強迫原告簽具該拖吊車之讓渡書
    ，足見被告甲○○恃強施暴於原告，爰依民法第184 條、第
    185 條規定，請求被告甲○○、乙○○連帶賠償損害。
  (三)並聲明：(1)被告應連帶給付原告970,000 元，及自起訴狀繕
    本送達翌日起至清償日止按週年利率百分之5 計算之利息。
    (2)願供擔保請准宣告假執行。
三、被告均未於言詞辯論期日到場，亦未提出書狀作何聲明或陳
    述。
四、查被告甲○○因不滿原告積欠其賭債1,470,000 元遲不償還
    ，為向原告追討賭債，乃與妻即被告乙○○，及遠房表弟蔡
    壹吉、蔡壹吉之妻舅陳志仁，暨另3 名姓名年籍不詳之成年
    男子謀議，共同基於傷害及強制罪之犯意聯絡，明知積欠賭
    債之原告並無義務簽發本票以償還賭債，或提供財物以擔保
    賭債之清償，竟於88年8 月21日下午5 時許，由蔡壹吉與其
    妻舅陳志仁及另3 名姓名年籍不詳之成年男子（下稱蔡壹吉
    等5 人），在國道一號高速公路南下135 公里處，找到從事
    拖吊業務之原告正於路旁停車休息，乃要求原告出面與被告
    甲○○對質，以處理賭債問題，經原告同意後，原告遂駕駛
    其所有車牌號碼Q2─711 號拖吊車，與蔡壹吉等5 人一同前
    往苗栗縣三義鄉雙湖村16鄰35之1 號「尚圓自助KTV 」 816
    號包廂內談判，進入包廂後，蔡壹吉等一行人即詢問原告有
    無欠被告甲○○錢，原告答以被告甲○○係詐賭，故拒絕給
    付賭債，此時蔡壹吉等5 人即先將包廂燈光關暗，並囑服務
    生沒事不要進來，而共同徒手毆打原告，並對原告恫稱：欠
    賭債也是欠錢，若不想死就不要耍花樣，若報警處理就會用
    槍打死你等語，致原告受有左臉及左側胸部挫傷之傷害。蔡
    壹吉等5 人並共同以此強暴脅迫方法，要求原告簽發面額分
    別為300,000 元、300,000 元及370,000 元，合計為970,00
    0 元之本票3 紙以為清償，同時要求原告簽具讓渡書，提供
    其所有Q2-711號拖吊車作為上開賭債清償之擔保，且同意於
    88年8 月24日將剩餘之500,000 元賭債以現金清償，致使原
    告行無義務之事。未久，被告甲○○、乙○○即進入包廂，
    取走原告簽妥之本票3 紙及讓渡書1 份，並與蔡壹吉等一行
    人閒聊後，被告甲○○即駕駛上開原告所有拖吊車附載原告
    至苗栗縣三義鄉勝興村水美17之3 號「全鎰汽車修理廠」，
    後即駕車離去。嗣於同年月24日下午2 時10分許，被告乙○○與不知情之蔡壹雄共同前往「全鎰汽車修理廠」向原告收
    取500,000 元賭債時，為事前埋伏之員警當場查獲，並循線
    起出原告所有Q2-711號拖吊車1 部等事實，業據原告提出財
    團法人為恭紀念醫院甲種診斷證明書、讓渡書及本票3 紙為
    證（見偵續卷第35、120 、121 頁）。而被告對於渠等確有
    拜託蔡壹吉幫忙找尋原告，並於88年8 月21日在原告簽妥上
    開本票及讓渡書後，進入「尚圓自助KTV 」816 號包廂內，
    取走本票及讓渡書，及將原告所有之拖吊車駛離等情，均不
    爭執，此見被告乙○○於警詢筆錄供稱：「原因是丙○○有
    欠我先生970,000 元，耍賴不肯還錢，88年8 月21日我先生
    叫他的遠房親戚表弟蔡壹吉去幫他找丙○○出面解決，蔡壹
    吉就和他的朋友去找，結果去丙○○家找不到，蔡壹吉就打
    電話告訴我先生甲○○說不在，我先生說既然不在就叫阿吉
    回來，後來阿吉在中山高速公路銅鑼段發現丙○○開他的拖
    吊車，就把他攔下來，並打電話給我先生，我先生原本叫阿
    吉帶丙○○到豐原市家裡，結果丙○○說就近到三義鄉的尚
    圓KTV ，他們才過去，我和我先生隨後趕到尚圓KTV ，到達
    後丙○○的本票、車輛讓渡書已經寫好了，‧‧簽完車輛讓
    渡書我先生就把丙○○的Q2-711號拖吊車開走」等語（見核
    退卷第9 、10頁、第42頁背面、第43頁），另於本院刑事庭
    審理時亦大致為相同之供述即明（見本院刑事卷第二宗第27
    0、272頁），核與被告甲○○於警詢及本院刑事庭審理中所
    供相符（見核退卷第7 頁、本院刑事卷第一宗第68頁、第二
    宗第44、45頁、第272 頁），並經本院依職權調取上開刑事
    卷宗核明屬實，堪信為真實。惟被告則否認對原告有何傷害
    及強制罪犯行。經查參諸下列事證，足徵被告甲○○、乙○○確有上開傷害及強制罪犯行：
  (一)被告甲○○、乙○○為向原告追討賭債，曾將原告於85年11
    月10日賭輸時所簽發之970,000 元本票1 紙，於85年12月間
    向法院聲請本票裁定准予強制執行，惟並未獲清償，原告亦
    始終未償還賭債等情，業據被告甲○○、乙○○於警詢、偵
    查及本院刑事庭審理時供認無訛，並有臺灣新竹地方法院85
    年度票字第3340號民事裁定在卷可憑（見偵續卷第45至50頁
    ），從而在原告始終拒絕清償賭債之情況下，若非有對其實
    施傷害及強制之行為，致使原告不得不遵從要求，原告焉有
    同意另再簽立系爭本票3 紙及讓渡書，並提供所有拖吊車以
    為擔保之理！
  (二)原告與蔡壹吉等5 人本不相識，而原告前往上開KTV 之用意
    本在與被告甲○○商談賭債事宜，則在原告尚未見到被告甲○○，並與其商談獲致結論之前，竟即同意事先簽妥本票及
    讓渡書，益徵蔡壹吉等5 人應有共同毆打原告，並強制原告
    簽立本票及讓渡書之情事。
  (三)觀諸上開讓渡書載明：「茲因以前所欠甲○○壹佰肆拾柒萬
    元整，現今本人丙○○因本身現金拮据，是以先將本人之拖
    吊車Ｑ2-711 號先行抵押於甲○○，於88年8 月24日付現金
    伍拾萬元整，再行將抵押之車歸還車主本人，如不履行契約
    願以Ｑ2-711 之車賣於甲○○貳拾萬元整，其他之玖拾柒萬
    元整於民國88年9 月1 日現金全部償還，願以開立參張本票
    做為抵押，面額各壹張參拾柒萬元整，其他貳張各參拾萬元
    整，票號為NO277677、NO277679、NO277678，各參張，如現
    金玖拾柒萬元整於民國88年9 月1 日全部償還，所開立之參
    張本票還以丙○○，恐口說無憑，特立此字據，以示證明」
    等語（見偵續卷第33、34頁），則原告既已經濟拮据，卻仍
    同意須於簽立讓渡書後3 日清償被告甲○○現金500,000 元
    ，10內再清償現金970,000 元，以上開清償期間之短暫，應
    清償金額之龐大，及原告之經濟狀況以觀，衡諸常情，顯難
    認為上開本票及讓渡書係原告基於自由意思所為，其顯係遭
    蔡壹吉等5 人以強暴脅迫之手段，強制其簽立上開本票及讓
    渡書至明。
  (四)又原告前於85年10月4 日曾將其所有Ｑ2-711 號拖吊車以1,
    100,000 元之價格出賣予被告甲○○，有汽車買賣合約書在
    卷可考（見偵續卷第117 頁），足見該拖吊車價值頗鉅，則
    上開讓渡書竟載原告如不履行契約，願以200,000 元之價格
    將該拖吊車出賣予被告甲○○，顯與該拖吊車之價值不相當
    ，如非遭強暴脅迫，原告豈有將高價之拖吊車以低價清償之
    理。由此益徵原告主張其係遭傷害及強制始簽發系爭本票及
    讓渡書一節，堪可採信。
  (五)參以蔡壹吉等5 人與原告一同至「尚圓自助KTV 」816 號包
    廂時，蔡壹吉等5 人曾要求該KTV 服務生林煥彬，不管包廂
    內發生何事均不要進去之情，業據證人林煥彬於偵查中證述
    明確（見偵查卷第57頁），益見渠等於包廂內應非僅係單純
    商談債務事宜，原告主張其遭蔡壹吉等5 人傷害及強制簽立
    本票及讓渡書一節，應堪採信。
  (六)徵諸蔡壹吉係受被告甲○○之委託尋找原告，而蔡壹吉等 5
    人於88年8 月21日在高速公路上找到原告時，即以行動電話
    與被告甲○○聯絡等情，為被告甲○○、乙○○所是認（見
    核退卷第8 頁、第10頁），足見被告蔡壹吉等5 人此次行動
    ，為被告甲○○所知悉。次按由被告甲○○、乙○○於到達
    上開KTV 前，蔡壹吉等5 人即詢問原告是否積欠被告甲○○
    債務，經原告否認後，即遭蔡壹吉等5 人毆打，並以強暴脅
    迫之方法強制原告簽發系爭本票3 紙及讓渡書以為清償或擔
    保，則蔡壹吉等5 人既於事前即已備妥空白本票，並瞭解所
    要強制原告簽立之本票金額及讓渡書內容，顯然被告甲○○
    與蔡壹吉等5 人已有事前謀議，渠等對於傷害及強制犯行具
    有犯意之聯絡，堪可認定。再者原告於簽立本票及讓渡書後
    不久，被告乙○○即與被告甲○○進入KTV 包廂，並取走本
    票及讓渡書，被告乙○○且於88年8 月24日前往向原告收取
    讓渡書上所載之500,000 元，益徵被告乙○○對於上情均屬
    知悉，且與被告甲○○及蔡壹吉等5 人間具有犯意之聯絡，
    。
  (七)此外被告之上開犯行，並經臺灣苗栗地方法院檢察署90年度
    偵續字第18號提起公訴，及經本院刑事庭92年度訴字第210
    號認定被告甲○○、乙○○係共犯傷害罪及強制罪，該二罪
    間有手段、目的之牽連關係，依刑法第55條後段規定，從一
    重之傷害罪處斷在案，業經本院依職權調取上開卷宗核閱無
    誤。而原告前訴請本院確認上開3 紙本票債權不存在事件，
    亦經本院90年度苗簡字第485 號判決認定上開3 紙本票及讓
    渡書均係原告遭被告甲○○等人脅迫而簽發，原告既已於脅
    迫終止後1 年內即89年3 月4 日向甲○○撤銷被脅迫所為簽
    發上開本票及讓渡書之意思表示，甲○○即不得對於原告主
    張本票權利，因而判決確認被告乙○○持有之上開3 紙本票
    票據權利不存在確定，亦經本院依職權調取上開卷宗核明屬
    實。是綜上各情，被告甲○○、乙○○顯係以自己犯罪之意
    思，與蔡壹吉等5 人就上開傷害罪及強制罪為事前之謀議，
    並由蔡壹吉等5 人實施上開犯罪行為，渠等為共謀之共同正
    犯，洵堪認定。從而被告甲○○、乙○○為追討賭債，明知
    原告並無義務簽立本票及讓渡書以清償賭債或為擔保，竟謀
    議由具有犯意聯絡之蔡壹吉等5 人共同毆打原告致傷，並以
    強暴脅迫之方法，強令原告簽立本票及讓渡書，而使原告行
    無義務之事，渠等之傷害、強制罪犯行，至堪認定。
五、按因故意或過失不法侵害他人權利者，負損害賠償責任。數
    人共同不法侵害他人之權利者，連帶負損害賠償責任。不法
    侵害他人之身體、健康、名譽、自由、信用、隱私、貞操或
    不法侵害其他人格法益而情節重大者，被害人雖非財產上之
    損害，亦得請求賠償相當之金額，民法第184 條第1 項前段
    、第185 條、第195 條第1 項分別定有明文。本件被告甲○○、乙○○共犯傷害及強制罪犯行，已如前述，則該2 人顯
    係共同故意不法侵害原告之身體，並共同以強暴脅迫方法強
    令原告簽立上開本票3 紙及讓渡書1 份，而使原告行無義務
    之事，侵害原告意思之自由，是被告2 人共同故意不法侵害
    原告之權利及自由之情，堪予認定。揆諸首揭規定，原告請
    求被告連帶賠償非財產上損害，洵屬有據，應予准許。
六、再按慰藉金之賠償須以人格權遭遇侵害，使精神上受有痛苦
    為必要，其核給之標準固與財產上損害之計算不同，然非不
    可斟酌雙方身分資力與加害程度，及其他各種情形核定相當
    之數額，最高法院51年台上字第223 號判例參照。本件原告
    請求被告連帶給付精神慰撫金970,000 元，係以原告遭強制
    所簽發之本票金額為970,000 元為據。惟查：審諸原告僅受
    有左臉及左側胸部挫傷之傷害，傷勢尚屬輕微；且原告簽發
    之上開3紙 本票，嗣業經原告另訴請求本院90年度苗簡字第
    485 號判決確認本票債權不存在勝訴確定在案，是原告就本
    票部分，實無何損失可言。參以原告係因積欠賭債拒不清償
    ，始遭被告傷害及強迫簽立本票及讓渡書，原告難辭其咎；
    又原告所受之傷害尚屬輕微，然其精神及肉體上之痛苦在所
    難免；及其遭傷害及強暴脅迫簽立本票及讓渡書時所受內心
    之恐懼等一切情狀；暨原告有房屋一棟，被告甲○○、乙○○各有薪資所得及汽車一部等情，有本院依職權調取之稅務
    電子閘門財產所得調件明細表在卷可憑（見本院卷第22、24
    、26頁），此外並參酌兩造之社會經濟地位等一切狀況，認
    原告請求精神慰撫金970,000 元，尚嫌過高，應以 150,000
    元為適當。
七、綜上所述，原告依侵權行為之法律關係，請求被告甲○○、
    乙○○連帶給付150,000 元，及自起訴狀繕本送達翌日即94
    年1 月19日（即附帶民事訴訟起訴狀合法送達被告之翌日─
    見附民卷第21、22頁）起至清償日止，按週年利率百分之 5
    計算之利息，洵屬有據，應予准許，其逾此範圍之請求，即
    屬無據，應予駁回。
八、原告陳明願供擔保，請准宣告假執行，經核於原告勝訴部分
    並無不合，爰酌定相當之擔保金額准許之；至原告敗訴部分
    ，其假執行之聲請，已因訴之駁回而失所附麗，應不予准許
    。
九、據上論結，本件原告之訴為一部有理由，一部無理由，依民
    事訴訟法第385 條第1 項前段、第79條、第85條第2 項、第
    390 條第2 項，判決如主文。
中　　華　　民　　國　　94　　年　　11　　月　　4 　　日
                        民事庭法官  黃佩韻
以上正本係照原本作成。
如對本判決上訴，須於判決送達後20日內向本院提出上訴狀（須
按對造人數提出繕本）
                            書記官　蔡健忠
中　　華　　民　　國　　94　　年　　11　　月　　4 　　日
